行　政　法　院　判　決　　　　　　　　　　　　　八十八年度判字第三三○四號
　　原　　　告　甲○○
　　被　　　告　基隆市政府
右當事人間因水污染防治法事件，原告不服行政院環境保護署中華民國八十七年八月
二十九日八七環署訴字第五○八九三號再訴願決定，提起行政訴訟。本院判決如左︰
　　主  文
原告之訴駁回。
　　事  實
緣原告從事養豬業，於民國（下同）八十六年十一月十八日上午九時四十二分，經被
告稽查人員就原告排放之廢水進行採樣檢驗結果，生化需氧量二一三毫克＼公升，未
符合放流水標準（限值一○○毫克＼公升），乃於八十七年一月二十六日以基府環
水字第三○七號，裁處新台幣六萬元罰鍰，並限期於八十七年三月二日前改善完成，
原告不服，循序提起訴願、再訴願，遞遭決定駁回，遂提起行政訴訟，茲摘兩造訴
辯意旨於次：
原告起訴意旨略謂：一、被告於八十六年十一月十八日採樣檢驗前後，原告曾委託經
由環保署認可之台灣檢驗科技股份有限公司，在未變更現狀之前提下，分別於八十五
年十二月二十四日、八十六年六月二十五日、八十七年一月間及八十七年六月十日進
行採樣檢測，結果就生化需氧量之檢測值，分別為九十八、六十六、七十九、五十毫
克＼公升，皆低於一○○毫克＼公升之限值，而符合放流水標準，此有檢驗報告影本
可稽，在現狀未曾改變之前提下，被告與原告所委託採樣之檢測值，竟有如此巨大差
距。再者，同為八十七年六月十日十五時之採樣，原告所委託之台灣檢驗科技股份有
限公司檢測結果生化需氧量為五○毫克＼公升，然被告檢測結果卻為六十四毫克＼公
升，不禁令人懷疑被告採樣檢驗之正確性。二、被告於八十六年十一月十八日之採樣
檢驗，並未會同原告當場確認籤封，再訴願決定謂：「查本件環保人員至再訴願人養
豬場稽查，於『放流口』採樣，樣品以『塑膠瓶』『四度Ｃ冷藏』『加酸』及『暗處
貯藏』，並經再訴願人在場簽名確認（告知稽查情事）．．．」云云，並非事實。三
、被告稽查作法，係由稽查人員至原告處所時，即要求原告先行簽名，然後再由該稽
查人員自行採樣，並未會同原告簽封，是以，被告是否自原告「放流口」採樣，亦令
人生疑。蓋原告歷來委託台灣檢驗科技股份有限公司自放流口採樣檢驗結果，皆符合
放流水標準，八十七年六月十日被告在會同原告自放流口採樣檢驗結果，亦符合放流
水標準；然而系爭水樣樣本，在未會同原告簽封之情形下採樣，其檢驗結果未符合放
流水標準，顯然並非採自原告放流口。原處分及一再訴願決定顯有違法，請予撤銷等
語。
被告答辯意旨略謂︰本案係被告所屬環境保護局稽查人員於八十六年十一月十八日上
午九時四十二分稽查原告養豬戶，並於安樂區○○○路三巷五十號放流口採樣送驗，
檢驗結果發現未符合放流水標準（生化需氧量二一三mg\I，標準為一○○mg\I），依
水污染防治法第七條第一項規定予以告發處分，且依同法第三十八條裁處罰鍰新台幣
陸萬元，並限期於八十七年三月二日前改善完成。由原告簽名之事業水污染稽查記錄
顯示，稽查人員已會同原告自該地址放流口拍照、採證，本件採樣檢驗既不符合放流
水標準，被告據以裁處法定最低新台幣陸萬元罰鍰，並限期改善並無不當，原告所訴
，非有理由等語。
　　理  由
按「事業．．．排放廢（污）水於地面水體者，應符合放流水標準。」「事業．．．
排放廢（污）水，違反第七條第一項．．．規定者，處新台幣六萬元以上六十萬元以
下罰鍰。」水污染防治法第七條第一項及第三十八條分別定有明文。查本件原告養豬
場排放廢水，經被告所屬環境保護局於前述時地派員前往稽查，於放流口採樣，檢驗
結果：生化需氧量不符合放流水標準，此有事業水污染稽查記錄、廢水檢驗報告、照
片及處分書（以上均影本）附原處分卷可稽，被告據以裁處新台幣六萬元罰鍰，並限
期於八十七年三月二日前改善完成，揆諸首揭規定，並無違誤。原告不服，循序提起
行政爭訟，主張：伊於八十五年十二月廿四日至八十七年六月十日，先後多次，委託
台灣檢驗科技股份有限公司採樣檢驗，其生化需氧量檢測值，均低於一○○毫克＼公
升之限值，符合放流水標準，被告於八十六年十一月十八日之採樣，既未會同伊當場
確認簽封，其檢驗結果，自非足取云云。惟查本件係被告所屬環保人員至原告養豬場
稽查，先於「放流口」採樣，其樣品再以「塑膠瓶」「四Ｃ冷藏」「加酸」及「暗處
貯藏」，且經原告在場簽名確認（告知稽查情事），並於同日送驗，檢驗方法為NIEA
W421.54（疊氮化物修正法），此有卷附稽查記錄及送驗單足憑，足見本件採樣及水
樣保存送驗過程均符合相關程序之規定，原告空口指摘稽查檢測之正確性，尚非足採
，次查原告提出之台灣檢驗科技股份有限公司水質樣品檢驗報告、分析保證書與基隆
市環境保護局廢水檢驗報告，其採樣時間既與本件互異，其檢驗結果，自難執為原告
有利之認定。從而，一再訴願決定，遞予維持被告所為裁處罰鍰及限期改善完成之處
分，均無不合。原告所訴，難謂為有理由，應予駁回。
據上論結，本件原告之訴為無理由，爰依行政訴訟法第二十六條後段，判決如主文。
中    華    民    國     八十八      年      八      月      二十       日
                    行 政 法 院 第 六 庭
                                審 判 長 評  事      鍾  曜  唐
                                         評  事      徐  樹  海
                                         評  事      高  啟  燦
                                         評  事      林  家  惠
                                         評  事      劉  鑫  楨
右  正  本  證  明  與  原  本  無  異
                                         法院書記官  陳  盛  信
中    華    民    國     八十八      年      八      月     二十三      日
